行　政　法　院　裁　定　　　　　　　　　　　　　　八十七年度裁字第六九二號
　　聲　請　人　甲○○
右聲請人因戶政事件，對本院中華民國八十六年十一月十四日八十六年度裁字第一六
三七號裁定聲請再審，本院裁定如左︰
　　主  文
再審之聲請駁回。
　　理  由
按行政訴訟之當事人，對於本院之裁定，聲請再審，經駁回後，不得復以同一原因事
實，又對駁回再審聲請之裁定，更行聲請再審，本院著有判例。本件聲請人因戶政即
更正年齡事件，提起行政訴訟，經本院七十九年度判字第三九二號判決駁回其訴後，
聲請人曾先後多次提起再審之訴及聲請再審，均經本院以其不合再審要件，分別以七
十九年判字第一一四一號判決、七十九年裁字第七一○號、第八五○號裁定、八十年
度裁字第三六一號、第六二二號、第一一一一號裁定，及八十一年度裁字第二九二號
、第六八三號、第一二九九號裁定駁回各在案。又聲請人對本院七十九年度判字第三
九二號判決以發見未經斟酌之重要證物，提起再審之訴，經本院八十一年度判字第二
五六一號判決駁回其再審之訴後，聲請人復提起再審之訴，業經本院以八十二年度判
字第八○○號判決將七十九年度判字第三九二號判決及八十一年度判字第二五六一號
判決均廢棄，並將再訴願決定、訴願決定及原處分均撤銷，由原處分機關澎湖縣政府
依聲請人所提新證物再行審酌，另為適法之處分。聲請人對本院八十二年度判字第八
○○號判決，聲請補充判決，經本院八十二年度裁聲字第七號裁定係以：「聲請人於
八十二年二月四日向本院提起再審之訴，其訴之聲明請求廢棄原判決並撤銷再訴願決
定、訴願決定及原處分，更為適法之處分，並未附帶請求損害賠償，本院八十二年度
判字第八○○號判決，依其訴之聲明，將本院七十九年度判字第三九二號判決及八十
一年度判字第二五六一號判決均廢棄，並將再訴願決定、訴願決定及原處分均撤銷，
並無漏未判決之請求存在，茲聲請人請求補行判決，自屬無據。況依行政訴訟法第三
十三條準用民事訴訟法第二百三十三條第二項規定，聲請補充判決，應於判決送達後
二十日之不變期間內為之。本件本院八十二年度判字第八○○號判決係八十二年五月
六日送達於聲請人指定送達代收人盧國勳律師收受，有該律師事務所簽蓋收文章之送
達證書附原卷可稽，聲請人遲至八十二年六月二十一日始向本院聲請補充判決，有本
院收文戳記簽蓋於聲請狀可按，顯已逾上開法定不變期間，其聲請補充判決，亦難謂
合法，應予駁回」為由，駁回聲請人聲請補充判決在案。茲聲請人復對本院八十六年
度裁字第一六三七號裁定（以下簡稱原裁定）聲請再審，原裁定駁回聲請人再審之聲
請係以：「聲請人因更正年齡事件，本院駁回其訴之七十九年度判字第三九二號判決
，既經聲請人對本院七十九年度判字第三九二號判決以發見未經斟酌之重要證物，提
起再審之訴，經本院八十一年度判字二五六一號判決駁回其再審之訴後，聲請人復提
起再審之訴，業經本院以八十二年度判字第八○○號判決將本院七十九年度判字第三
九二號判決及八十一年度判字第二五六一號判決均廢棄，並將再訴願決定、訴願決定
及原處分均撤銷，由原處分機關澎湖縣政府依聲請人所提新證物再行審酌，另為適法
之處分，而失其效力。又聲請人就賠償部分，對本院八十二年度判字第八○○號判決
，聲請補充判決，亦經本院以八十二年度裁聲字第七號裁定駁回聲請在案，詳如前述
。再者，行政訴訟，原則上係就書狀判決之，例外始命為言詞辯論，此觀行政訴訟法
第十九條之規定自明。不得以未經言詞辯論，即指為程序不合法。從而本院八十六年
度裁字第一二○五號裁定以聲請人顯無法定再審事由，而聲請再審，自非法之所許，
予以駁回聲請人在前訴訟程序之再審之聲請，其結果並無不當，聲請人對之聲請再審
，殊難認有聲請再審理由，應予駁回。」為由，經核其認事用法並無違誤。聲請人對
原裁定聲請再審，核其狀述意旨業經聲請人於前茲各次訴訟程序中提出主張而為本院
所不採，茲聲請人復以同一原因事實對於本院最近一次之裁定，聲請再審，揆諸首揭
判例意旨，難謂合法，應予駁回。
據上論結，本件再審之聲請為不合法，爰依行政訴訟法第三十三條、民事訴訟法第五
百零七條、第五百零二條第一項，裁定如主文。
中    華    民    國     八十七      年      六      月      十一       日
                    行 政 法 院 第 二 庭
                                審 判 長 評  事      黃  綠  星
                                         評  事      黃  璽  君
                                         評  事      廖  政  雄
                                         評  事      徐  樹  海
                                         評  事      黃  合  文
右  正  本  證  明  與  原  本  無  異
                                         法院書記官  蘇  金  全
中    華    民    國     八十七      年      六      月      十二       日
